臺灣南投地方法院民事簡易判決
110年度投簡字第436號
原      告  明台產物保險股份有限公司

法定代理人  長瀬耕一
訴訟代理人  吳春龍  
            莊子賢律師
被      告  邱景偉  

上列當事人間請求損害賠償事件，本院於民國111年1月18日言詞
辯論終結，判決如下：
    主  文
被告應給付原告新臺幣41萬1,241元，及自民國110年12月18日起
至清償日止，按週年利率5％計算之利息。
訴訟費用（除減縮部分外）由被告負擔。
本判決得假執行。    
    事實及理由
壹、程序事項：
一、按訴狀送達後，原告不得將原訴變更或追加他訴。但有擴張
    或減縮應受判決事項之聲明者，不在此限，民事訴訟法第25
    5條第1項第3款定有明文。查原告起訴時原聲明第1項為「被
    告應給付原告新臺幣（下同）91萬6,316元，及自起訴狀繕
    本送達翌日起至清償日止，按週年利率5％計算之利息。」，
    嗣原告於民國111年1月18日言詞辯論期日，當場變更聲明第
    1項為如主文第1項所示。核原告所為聲明之變更，係減縮應
    受判決事項之聲明，合於前揭規定，應予准許。
二、第按民事訴訟程序中之被告，因另案刑事案件被判徒刑確定
    ，在法院管轄區域外之監獄執行中，經送達起訴狀繕本及期
    日通知後，以書狀向管轄法院自認原告起訴主張之事實，並
    表明審理期日不願到場者，被告既已具狀表明於審理期日不
    願到場，則基於私法自治所產生之訴訟上處分主義觀點，自
    應尊重被告之意思，不必借提到場，況借提到場之費用亦為
    訴訟費用之一，原則上由敗訴之當事人負擔，倘被告敗訴而
    命其負擔該借提費用，亦違其本意（司法院（84）廳民一字
    第13341號法律問題研討結果意旨參照）。查被告目前於法
    務部○○○○○○○執行中，而其曾具狀表示不願意於言詞辯論期
    日到場等語（見本院卷第93頁），被告既表明不願到庭，則
    依前揭說明意旨，基於民事訴訟法之當事人進行主義，自應
    尊重當事人之意願而不予借提到庭。是被告經合法通知，均
    無正當理由未於言詞辯論期日到場，復無民事訴訟法第386
    條所列各款情事，依同法第433條之3規定，依職權由原告一
    造辯論而為判決。
貳、實體事項：
一、原告主張：
　　被告於110年3月17日下午11時34分許，騎乘車牌號碼000-00
    0號普通重型機車，行經南投縣草屯鎮碧山路與碧山路727巷
    之交岔路口處時，因違反交通號誌管制闖越紅燈，擦撞由原
    告所承保第三人宜真茶葉國際有限公司所有並由第三人朱國
    卿所駕駛之車牌號碼000-0000號自小客車（下稱系爭車輛）
    ，致系爭車輛車頭多處受損，支出工資費用6萬9,258元、烤
    漆費用2萬4,570元及零件費用82萬2,488元（零件費用經扣
    除折舊後為31萬7,413元），共計91萬6,316元（扣除零件折
    舊後總金額為41萬1,241元）。經原告賠付予系爭車輛之車
    主後，原告依保險法第53條第1項、民法第184條第1項前段
    及第191條之2規定，請求被告賠償等語，並聲明：如主文第
    1項所示。
二、被告未於言詞辯論期日到場，亦未提出任何書狀或陳述供本
    院審酌。
三、本院之判斷：
　㈠原告前揭主張，業據其提出系爭車輛行車執照、長慶汽車股
    份有限公司估價單、結帳單、發票、汽車險理賠申請書、理
    賠計算書、汽車險賠款同意書各1份及彩色車損照片20張、
    （見本院卷第17、39至65及115至129頁）附卷可稽，另有南
    投縣政府警察局草屯分局110年12月10日投草警交字第11000
    25522號函檢附之交通事故資料（含初步分析研判表、道路
    交通事故現場圖、道路交通事故調查表㈠、道路交通事故調
    查表㈡、談話紀錄表各1份及現場照片8張，見本院卷第97至1
    10頁）在卷可查。而被告均經合法通知，未於言詞辯論期日
    到場，亦未提出任何書狀或陳述，依民事訴訟法第436條第2
    項、第280條第1及3項規定，視同自認，堪信原告前揭主張
    為真實。是被告自應依保險法第53條第1項、民法第184條第
    1項前段及第191條之2規定，對原告負損害賠償責任。
　㈡按因故意或過失，不法侵害他人之權利者，負損害賠償責任
    ；汽車、機車或其他非依軌道行駛之動力車輛，在使用中加
    損害於他人者，駕駛人應賠償因此所生之損害。但於防止損
    害之發生，已盡相當之注意者，不在此限；不法毀損他人之
    物者，被害人得請求賠償其物因毀損所減少之價額；負損害
    賠償責任者，除法律另有規定或契約另有訂定外，應回復他
    方損害發生前之原狀；因回復原狀而應給付金錢者，自損害
    發生時起，加給利息；第1項情形，債權人得請求支付回復
    原狀所必要之費用，以代回復原狀；損害賠償，除法律另有
    規定或契約另有訂定外，應以填補債權人所受損害及所失利
    益為限，分別於民法第184條第1項前段、第191條之2、第19
    6條、第213條及第216條第1項定有明文；又依民法第196條
    請求賠償物被毀損所減少之價額，得以修復費用為估定之標
    準，但以必要者為限（例如：修理材料以新品換舊品，應予
    折舊），被害人如能證明其物因毀損所減少之價額，超過必
    要之修復費用時，就其差額，仍得請求賠償（最高法院77年
    度第9次民事庭會議決議㈠參照）。是損害賠償之基本原則，
    一方面在於填補被害人之損害，一方面亦同時禁止被害人因
    而得利，則汽車關於更新零件部分之請求，自應扣除按汽車
    使用年限計算折舊後之費用。
　㈢查系爭車輛修理費用細項為工資費用6萬9,258元、烤漆費用2
    萬4,570及零件費用82萬2,488元，有原告提出長慶汽車股份
    有限公司估價單、結帳單及發票各1份在卷可佐，參照原告
    所提出之彩色車損照片所顯示之系爭車輛主要受損部位為車
    頭部位，足證其修理項目尚屬必要。惟前揭修理項目除工資
    費用6萬9,258元及烤漆2萬4,570元不予折舊外，其餘零件費
    用82萬2,488元，自應予以折舊。而依行政院所頒固定資產
    耐用年數表及固定資產折舊率之規定，【非運輸業用客車、
    貨車】之耐用年數為5年，依定率遞減法每年折舊1,000分之
    369，另依營利事業所得稅查核準則第95條第6項規定「固定
    資產提列折舊採用定率遞減法者，以1年為計算單位，其使
    用期間未滿1年者，按實際使用之月數相當於全年之比例計
    算之，不滿1月者，以1月計」，系爭車輛自108年3月出廠，
    迄至本件侵權行為發生時（即110年3月17日），已使用2年1
    月，則零件扣除折舊後之修復費用估定為31萬7,413元（詳
    如附表之計算式）。是原告得請求損害賠償之費用總額為41
    萬1,241元（計算式：69,258＋24,570＋317,413元）。
　㈣再按給付有確定期限者，債務人自期限屆滿時起，負遲延責
    任；給付無確定期限者，債務人於債權人得請求給付時，經
    其催告而未為給付，自受催告時起，負遲延責任。其經債權
    人起訴而送達訴狀，或依督促程序送達支付命令，或為其他
    相類之行為者，與催告有同一之效力，分別於民法第229條
    第1項、第2項定有明文。又遲延之債務，以支付金錢為標的
    者，債權人得請求依法定利率計算之遲延利息。但約定利息
    較高者，仍從其約定利率；應付利息之債務，其利率未經約
    定，亦無法律可據者，週年利率為5％，分別於民法第233條
    第1項、第203條亦有明文。本件原告對被告請求之侵權行為
    損害賠償債權，核屬無確定期限之給付，自應經原告之催告
    而未為給付，被告始負遲延責任，而原告之起訴狀繕本係於
    110年12月17日合法送達於被告，此有本院南投簡易庭送達
    證書1紙（見本院卷第91頁）在卷可憑，而被告迄未給付，
    即應自起訴狀繕本送達翌日（即110年12月18日）起負遲延
    責任，故原告請求被告自110年12月18日起至清償日止，按
    週年利率5％計算之遲延利息，即屬有據，應予准許。
四、據上論結，原告依保險法第53條第1項、民法第184條第1項
    前段及第191條之2規定，請求給付如主文第1項所示之金額
    及利息，為有理由，應予准許。
五、本件依民事訴訟法第427條第1項規定，應適用簡易訴訟程序
    ，本院既為被告敗訴之判決，依同法第389條第1項第3款規
    定，應依職權宣告假執行。
六、末按訴訟費用由敗訴之當事人負擔，係以法院為終局判決時
    之當事人敗訴事實為依據，減縮部分既未經法院裁判，自毋
    庸諭知訴訟費用由何人負擔，惟顧慮當事人將來確定訴訟費
    用額發生爭執，可於主文諭知訴訟費用除減縮部份外，由敗
    訴當事人負擔，以示明確（司法院（72）廳民一字第0614號
    函參照），爰諭知如主文第2項所示。
七、訴訟費用負擔之依據：民事訴訟法第78條。
中　　華　　民　　國　　111 　年　　1 　　月　　27　　日
                  南投簡易庭  法  官  林彥宇
附表：（金額：新臺幣）
折舊時間 金額 第1年折舊值 822,4880.369＝303,498 第1年折舊後價值 822,488－303,498＝518,990 第2年折舊值 518,9900.369＝191,507 第2年折舊後價值 518,990－191,507＝327,483 第3年折舊值 327,4830.369（112）＝10,070 第3年折舊後價值 327,483－10,070＝317,413 
以上為正本係照原本作成。
如不服本判決，應於送達後20日內，向本院提出上訴狀並表明上
訴理由，如於本判決宣示後送達前提起上訴者，應於判決送達後
20日內補提上訴理由書（須附繕本）；並向本院繳足上訴裁判費
（如委任律師提起上訴，請注意民事訴訟法施行法第9條規定）
。
中　　華　　民　　國　　111 　年　　1 　　月　　27　　日
                              書記官